臺灣高等法院臺南分院刑事裁定　　　　　　　 九十三年度毒抗字第九八號　　Ｃ
　　　抗　告　人　甲　○　○
右列抗告人因觀察、勒戒案件，不服中華民國九十三年二月廿四日臺灣臺南地方法院
第一審裁定（九十三年度毒聲更(一)字第二號），提起抗告，本院裁定如左：
      主      文
原裁定撤銷。
甲○○施用第一級毒品，應送勒戒處所觀察、勒戒，期間不得逾壹個月。
      理      由
一、抗告意旨略以：(一)據行政院藥物食品檢驗局函敘施打海洛因，經代謝作用後，可
    分解生成嗎啡，並以嗎啡形態排於尿液中，其代謝物嗎啡平均檢出時限，約為廿
    六小時，又呈嗎啡陽性反應第一級毒品應有海洛因、嗎啡二種。故凡施用海洛因
    毒品，於檢驗含有嗎啡陽性反應，應於施用後廿六小時採集尿液檢驗，倘超過時
    間，檢驗正確性即有瑕疵，且檢體有受污染可能；然原裁定未於理由欄敘明，抗
    告人究於「何時」為警採集尿液送檢，原裁定顯有調查未盡之處。(二)再按抗告人
    係從事五金大賣場，有正當職業，從未吸食毒品，僅於遭警查獲前數日，因感冒
    服用國安感冒液，前後連續數次而已，故是否真產生嗎啡交叉反應，而使尿液呈
    現假陽性反應，尚非無疑。為此提起抗告，求為撤銷原裁定云云。
二、按氣相層析質譜儀，乃目前就藥物篩檢結果，必須進一步確認時，所最常採用之
    確認方法，感冒藥劑中成分與嗎啡有類似作用，服用感冒藥劑，或可產生嗎啡交
    叉反應，使尿液測試呈現偽陽性，但在良好的操作條件下，以氣象層析質譜儀作
    藥物及其代謝物之定性及定量分析，幾乎不會有未陽性反應產生，又扣除人為因
    素（例如檢體污染），「氣相層析質譜儀」之精確度接近百分之百，發生假陽性
    錯誤可能性極低，業經行政院國軍退除役官輔導委員會台北榮民總醫院，於八十
    三年四月七日以北總內字第三五九號函及於八十三年月三月一日以北總
    字第一八五五號函示在案。又按海洛因經注射入人體，約百分之八十於二十四
    小時內自尿中排出，通常尿液中能否檢驗出嗎啡陽性反應與其投與量、投與途徑
    、採尿時間、個人體質及檢驗方法靈敏度有關，國外曾有文獻報導注射六毫克海
    洛因鹽酸鹽，其代謝物嗎啡之平均可檢出時限，約廿六小時，亦經行政院衛生署
    藥物食品檢驗局於八十一年九月八日以藥檢壹字第八一一四八八五函示在案。
三、查本件抗告人於警訊固否認有施用毒品犯行，惟本件抗告人於九十二年二月十八
    日或往前回溯二十六小時內某日，在不詳地點施用第一級毒品海洛因，嗣於九十
    二年二月十八日十七時三十分許，在台南縣麻豆鎮○○路二二之一號前，因搭載
    綽號「阿祥」曹庭松（另案偵查中）前往購買毒品，為警查獲，經警帶回調查，
    於同日下午五時五十分許，對抗告人採集尿液（尿液檢體編號九二○二二），該
    尿液確係抗告人親自排放、封瓶及捺印無訛（詳麻警刑字0000000000
    號警卷四頁），為抗告人供承，並有台南縣警察局麻豆分局偵辦刑事案件採證涉
    嫌人尿液送驗名冊在卷可稽（詳同上卷一至八頁）。而前開尿液檢體，經送台南
    縣衛生局轉送行政院藥品管理局，以氣象層析質譜儀檢驗分析確認結果，確呈現
    嗎啡陽性反應，亦有該局九十二年五月廿六日尿液檢驗成績書在卷可按（詳同上
    卷十頁），顯見抗告人親自排放送檢前開檢體，經以氣象層析質譜儀確認後，已
    排除因服用感冒藥劑或可產生嗎啡之交叉反應，使尿液測試呈現偽陽性情形，依
    前說明，本件在排除偽陽性反應產生可能情形下，而確認抗告人尿液檢體有嗎啡
    反應無誤，足認抗告人確有施用第一級品海洛因犯行。
四、抗告意旨(一)辯稱：原裁定未調查，警察對伊採集尿液確切時間云云。惟本件抗告
    人親自排放檢體，採集時間係九十二年二月十八日十七時五十分，且經以氣象層
    析質譜儀確認，有嗎啡反應無誤，已如前述，則原審依前述行政院衛生署藥檢
    壹字第八一一四八八五函示，推算抗告人自九十二年二月十八日查獲日或該日往
    前回溯廿六小時內某日，有施用第一級毒品海洛因之事實，洵屬有據，而可採信
    。抗告人執此辯解，為無理由，洵不足採。又抗告意旨(二)辯稱：查獲前數日，其
    曾服用感冒藥云云。然此不但與前開尿液檢驗成績書檢驗結果有違，且抗告人對
    於其究服用何種感冒藥品牌，又係於何時、何地購買感冒藥，及於何時服用等情
    ，均未能舉證以實其說，顯見被告空言狡辯，應屬虛妄，要不足取。綜上，抗告
    人施用第一級毒品犯行，事證明確，堪以認定。
五、再按毒品危害防制條例於九十二年七月九日修正公布，並於公布後六個月即九十
    三年一月九日施行。依修正後同條例第三十五條規定，於該條例修正施行前繫屬
    之觀察勒戒案件，於該條例修正施行後，適用修正後觀察勒戒之規定，但依修正
    前之規定有利於行為人者，適用最有利於行為人之法律。查本件抗告人於九十二
    年十一月五日，經台南縣警察局移送台灣台南地方法院檢察署，旋經該署檢察官
    以抗告人有施用第一級毒品海洛因，而於九十二年十一月十一日，向原審聲請對
    抗告人裁定觀察勒戒，並於九十二年十二月二日移送原審，有台灣台南地方法院
    檢察署九十二年十二月二日南惟正92毒偵○○一九八二號第六八二四九號函在卷
    可憑（詳原審九十二年毒聲字第二○九二號卷一頁）。是本件抗告人施用第一級
    毒品案件，顯於九十三年一月九日修正毒品危害防制條例施行前，即已繫屬。又
    毒品危害防制條例第二十條第一項修正施行前規定，為「犯毒品危害防制條例第
    十條之罪者，檢察官應先將被告送勒戒處所觀察勒戒，其期間不得逾一月」。修
    正施行後規定，則為「犯毒品危害防制條例第十條之罪者，檢察官應聲請法院裁
    定，令被告入勒戒處所觀察勒戒，其期間不得逾二月」。比較修正前後規定，修
    正前觀察勒戒期間，「不得逾一月」，修正後觀察勒戒期間，「不得逾二月」，
    顯以修正前規定有利抗告人。是本件自應適用修正前規定裁判。
六、綜上所述，原裁定以抗告人施用第一級毒品犯行明確，應予裁定送勒戒處所，施
    以觀察勒戒，固非無見。惟原裁定，以抗告人本件施用毒品案件，係於九十三年
    二月二十日始繫屬原審，因認依毒品危害防制條例第三十五條規定，本件無毒品
    危害防制條例之新舊法比較問題，而依修正後新法予以裁定。然依前述，本件抗
    告人施用毒品案件，已於九十二年十一月五日，即已由警局移送檢察官，並經檢
    察官於九十二年十二月二日，向原審聲請裁定觀察勒戒，顯然本件抗告人施用毒
    品案件，已在毒品危害防制條例修正施行前，即已繫屬，原裁定竟謂，本件係於
    九十三年二月二十日始繫屬原審，自有可議。抗告意旨，空言否認施用毒品犯行
    ，固無理由，然原裁定既有可議，即屬無可維持，自應由本院將原裁定撤銷改判
    。爰依九十三年一月九日施行前毒品危害防制條例第廿條第一項規定，裁定抗告
    人甲○○應送勒戒處所，施以觀察勒戒，期間不得逾一個月。
據上論斷，應依刑事訴訟法第四百十三條，修正前毒品危害防制條例第二十條第一項
，裁定如主文。
中    華    民    國      九十三      年      五      月      十三      日
                                  臺灣高等法院臺南分院刑事第六庭
                                      審判長法官  蔡    崇    義
                                            法官  許    進    國
                                            法官  董    武    全
右正本證明與原本無異。
不得再抗告。
                                      法院書記官  黃    全    忠
中    華    民    國      九十三      年      五      月      十九      日
